【裁判字號】    88,易,5036
【裁判日期】    890728
【裁判案由】    業務侵占
【裁判全文】
臺灣高雄地方法院刑事判決                        八十八年度易字第五三六號
    公  訴  人  臺灣高雄地方法院檢察署檢察官
    被      告  乙○○
    選任辯護人  周耀門
                王伊忱
                陳景裕
右列被告因業務侵占案件，經檢察官提起公訴（八十八年度偵字第二六七０三號），
本院判決如左：
    主  文
乙○○意圖為自己不法之所有，而侵占對於業務上所持有之物，處有期徒刑陸月。
    事  實
一、乙○○係丙○○○○有限公司（下稱丙○○○○）高雄分公司（設於高雄市○○○路一二九號九樓之一）之副理，從事業務之推展及員工之管理。緣丙○○○○
    對霖園旅行社負有八十八年二月十六日出團之團費新台幣（下同）十萬一千元之
    債務，丙○○○○於八十八年二月十一日乃簽發付款為世華聯合商業銀行嘉義分
    行、金額十萬一千元、受款霖園旅行社、票號ＲＣ0000000號、帳號00
    00000000─三號、發票日八十八年二月十一日之支票一張交予霖園旅行
    社人員，惟因霖園旅行社要求丙○○○○於農曆過年前支付現金，經乙○○向設
    在嘉義丙○○○○總公司報告，同意當天（十一日）由巨邦旅行高雄分公司會計
    戊○○支付現金五萬元及另簽發五萬一千元之支票付款，乙○○收受五萬元後，
    又於翌日（十二日）向林怡秀借用三萬元，並自籌二萬一千元，嗣於八十八年二
    月十五日乙○○在丙○○○○高雄分公司將十萬一千元現金（含丙○○○○支付
    五萬元）交予霖園旅行社之職員庚○○，乙○○並代表丙○○○○取回上開十萬
    一千元之支票（已經霖園旅行社背書），嗣丙○○○○於八十八年二月十八日簽
    發金額五萬一千元之支票交予乙○○兌現，詎乙○○竟未將取回上開支票一事轉
    告丙○○○○，意圖為自己不法之所有，將該十萬一千元之支票一張侵占入己，
    於八十八年七月間將之交付甲○○，以清償之前積欠甲○○（已另為不起訴處分
    ）之債款，嗣甲○○委託不知情之蔡賈艾倫於八十八年七月三十一日提示，丙○○○○始知上情。
二、案經丙○○○○訴由臺灣高雄地方法院檢察署檢察官偵查起訴。
    理  由
一、訊據被告乙○○固坦承有將其持有前開之支票加以處分之事實不諱，惟矢口否認
    有侵占之犯行，辯稱：該團是伊所帶隊，因霖園旅行社不收丙○○○○開立之十
    萬一千元支票而要求支付現金，乃於八十八年農曆年除夕當日，將自甲○○及林
    怡秀各借得五萬元及三萬元再加上己有之現金二萬一千元共計籌得十萬一千元把
    支票換回，並經霖園旅行社背書轉讓給伊，自得處分，至丙○○○○另外簽發交
    付予他之五萬一千元支票，是支付其獎金，並非償還其墊予霖園旅行社之款項云
    云。經查：
（一）被告乙○○固於八十八年農曆年除夕（即八十八年二月十五日）以現金十萬一
      千元支付霖園旅行社並取回前開之支票，業據被告自承在卷，並經證人庚○○
      即霖園旅行社業務主任證述屬實，惟該十萬一千元中之五萬元係丙○○○○於
      八十八年二月十一日交付被告轉交霖園旅行社之款項，且於過完農曆年後（八
      十八二月十八日）再由丙○○○○簽發大眾商業銀行嘉義分行面額五萬一千元
      之支票予被告提領，是被告所交付霖園旅行社十萬一千元中之五萬一千元現金
      僅係代墊性質，且於事後由丙○○○○另以簽發大眾商業銀行嘉義分行五萬一
      千元支票返還予被告之事實，業據證人戊○○即丙○○○○會計於本院調查時
      證稱：「在八十八年二月十一日早上乙○○要我先拿五萬元現金給他，其他五
      萬一千元開支票，他要與霖園公司談看看，我就打電話給嘉義總公司，問就樣
      是否可行，總公司在中午過後答覆說可以，我就用世華銀行的提款卡提領了五
      萬元，在當日快下班前將現金交給乙○○，但因我們高雄分公司無法開票，在
      我拿五萬元現金給乙○○時，乙○○說他已協調好了，要我給他五萬元現金，
      其他的他會去處理，五萬元現金，我是分三次提領，因一次無法提領五萬元，
      在八十八年二月十一十日隔天我就放假沒有去上班，在過完年我直接到嘉義公
      司上班，我沒有到高雄，嘉義總公司開了一張五萬一千元受款人是霖園旅行社
      要我寄到高雄分公司，我有先打電話給乙○○，乙○○說在過年前他已代墊了
      五萬一千元給霖園旅行社了，公司就另開立一張五萬一千元大眾銀行的支票給
      被告，我寄給被告」在卷（本院八十九年六月二日訊問筆錄），並有八十八年
      二月十一日經被告簽名之請款單、丙○○○○世華聯合商業銀行新興分行之存
      摺、丙○○○○世華商業銀行新嘉義分行以受款人為霖園旅行社面額五萬一千
      元經作廢之支票及丙○○○○大眾商業銀行嘉義分行以受款人為乙○○面額五
      萬一千元之支票存根均影本各一份附卷可稽，亦經證人己○○即丙○○○○嘉
      義總公司會計於本院證述曾開立八十八年二月十八日之五萬一千元之受款人霖
      園旅社支票作廢等語屬實（本院八十九年六月十六日訊問筆錄），而丙○○○○八十八年二月十一日請款單，係由被告乙○○簽名，已據其供述無訛，其上
      受款者霖園、項目二月十六日ＣＥＢ五Ｄ部分團費、現金五萬元則由會計戊○○所填，復經戊○○證述在卷，顯見被告在八十八年二月十一日確曾請款五萬
      元團費，被告抗辯該請款單係事先簽名填好，與一般領款常情並不相符，況戊○○於八十八年二月十一日確曾分三次提領現金，有世華聯合商業銀行新興分
      行存摺在卷可稽，與被告八十八年二月十一日請款單所載金額相符，足認證人
      戊○○所述屬實。又證人庚○○即霖園旅行社業務主任於本院亦證陳：「我背
      書給被告是認為票是巨邦公司的，就應再交回給巨邦公司員工，並沒有想到是
      否要將票的債權轉讓給被告」等語，則霖園旅行社雖於該支票背書後再交給被
      告，惟其並未表示有將該支票之票據債權移轉予被告之意（本院八十九年五月
      十日訊問筆錄），況被告所交付霖園旅行社之現金十萬一千元中有五萬元係丙○○○○所支出，益徵該支票仍屬丙○○○○所有甚明。至證人庚○○證訴被
      告有表示十萬一千元是他私人籌來等情，僅係聽聞被告之詞，並非親自見聞，
      且其中五萬元係丙○○○○支付，前已述及，此部分與事實不符，不能為被告
      有利之認定。
（二）證人甲○○雖到庭證稱被告交付霖園旅行社之現金十萬一千元中五萬元係被告
      向其調借而得，惟甲○○係本件支票之最終持有人，與被告乙○○有經濟上之
      利害關係，並曾因本件系爭支票經丙○○○○提起侵占告訴而獲不起訴處分在
      案，有卷附臺灣高雄地方法院檢察署八十八年度偵字第二００二六號不起訴處
      分書可參，是其證詞難免有偏頗，自不足為被告有利之認定；又證人林怡秀到
      庭結證稱被告向其借得三萬元要代墊團費，並於八十八年二月十二日匯同額款
      項予被告，有斗六信用合作社匯款回條附卷可稽，固可認被告確有向證人林怡
      秀借得三萬元以支付霖園旅行社前開款項，惟被告自林怡秀處借得之三萬元亦
      僅前開款項之一部分而非全部，則扣除丙○○○○交付被告之現金五萬元後，
      認所剩五萬一千元之款項係被告自有部分再加上自林怡秀借得之三萬元而籌得
      ，亦屬合理之推論。另被告對其於巨邦八十八年二月十一日之請款單上之簽名
      既肯認係其所簽，且經證人戊○○於交付被告現金五萬元在被告簽名旁記載付
      訖二字，而再參酌證人丁○○證陳：「公司正常的請款流程是由我們自行填寫
      請款單及簽名，但有時我們人在外面，會請公司人員幫忙填寫請款項目，再交
      由主管核可」等語及當時交付被告現金五萬元之時已快下班之際綜合觀之，應
      認被告已收受該五萬元款項無訛，是其辯稱未於八十八年二月十一日未領得現
      金五萬元乃事後卸責之詞，不足採信；又被告亦自承收受丙○○○○八十八年
      二月二十八日大眾商業銀行嘉義分行五萬一千元之支票並已兌現，雖以該支票
      係丙○○○○交付伊之業績獎金，由伊統一分配置辯，而證人甲○○亦附和被
      告之說詞，證述被告有分她一萬元將金，惟證人甲○○與被告有利害關係，已
      如前述，是其證詞自不能盡信；且證人戊○○、己○○均證稱丙○○○○高雄
      分公司當年度虧損並無發給被告獎金等語（本院八十九年六月二日、六月十六
      日訊問筆錄），而參酌證人丁○○亦證稱：「在過年前，被告說公司要發獎金
      下來，要請大家吃飯，並沒有說要將獎金分給大家，我沒有拿到年終將金及業
      績獎金」等語，證人林孝誠證陳有聽乙○○說公司要發獎金，但沒有收到等語
      （本院八十九年六月十六日訊問筆錄），及被告自承公司寄前開支票給伊前，
      並未與被告連絡此張支票是做何用，也未交代此張支票是業績獎金由被告統一
      分配等情以觀，益證被告領得之大眾銀行嘉義分行五萬一千元之支票，確屬丙○○○○歸還被告代墊之款項無訛。綜上，被告上揭所辯，洵不足採，本件事
      證已臻明確，被告侵占犯行至堪認定。
二、核被告所為，係犯刑法第三百三十六條第二項對業務上持有之物侵占罪。爰審酌
    被告為圖一己之私利，將職務上持有之支票侵占入己，雖犯罪所得非鉅，惟犯後
    猶飾詞卸責，毫無悔意，且未與告訴人達成和解等一切情狀，量處如主所示之刑
    ，以資懲儆。
據上論斷，應依刑事訴訟法第二百九十九條第一項前段、刑法第三百三十六條第二項
，罰金罰鍰提高標準條例第一條前段，判決如主文。
本案經檢察官鐘忠孝到庭執行職務。
中      華      民      國    八十九      年      七    月    二十八    日
                              臺灣高雄地方法院刑事第三庭
                                  審判長法  官  宋明中
                                        法  官  古振暉
                                        法  官  柯彩燕
右正本證明與原本無異。
如不服本判決，應於判決送達後十日內，向本院提出上訴狀。
                                        書記官  楊真芬
中    華    民    國      八十九      年      八      月      二      日


司法院資訊處製作；財團法人民間司法改革基金會備份。
